臺灣新北地方法院行政訴訟判決　　　　 110年度稅簡字第10號
　　　　　　　　　　　　　　　　　 110年10月15日辯論終結
原　　　告　林莉英
被　　　告　新北市政府稅捐稽徵處

代　表　人　張世玢（處長）　

訴訟代理人　張　珞
　　　　　　柯郁芯
　　　　　　賴彥伯
上列當事人間因地價稅事件，原告不服新北市政府中華民國110
年4 月29日新北府訴決字第1100259813號函所檢送之訴願決定（
案號：0000000000號），提起行政訴訟，經辯論終結，本院判決
如下：
    主  文
一、原告之訴駁回。
二、訴訟費用由原告負擔。
    事實及理由
壹、程序事項：
一、本件係原告不服被告駁回其申請抵繳地價稅之關於稅捐課徵
    事件涉訟，且所申請抵繳之稅額為新臺幣（下同）28萬5,05
    6 元，係40萬元以下，依行政訴訟法第229 條第2 項第1 款
    規定，應適用同法第2 編第2 章規定之簡易訴訟程序。
二、行政訴訟法第111 條第1 項、第2 項規定：「（第1 項）訴
    狀送達後，原告不得將原訴變更或追加他訴。但經被告同意
    或行政法院認為適當者，不在此限。（第2 項）被告於訴之
    變更或追加無異議，而為本案之言詞辯論者，視為同意變更
    或追加。」。查原告起訴時，訴之聲明求為判決「1.訴願決
    定及原處分均撤銷。2.被告應作成准許原告申請以所有坐落
    新北市○○區○○段000 地號土地持分抵繳新北市○○區○
    ○○段000 地號等16筆土地之109 年度地價稅額28萬5,056
    元。」（見本院卷第15頁）。嗣原告於訴狀向被告送達後，
    因前述民利段土地已列入都市更新範圍，價值數倍於公告現
    值，如經准許以為抵繳，恐將造成原告損失，復因原告尚有
    他筆土地可供抵繳，故於本院審理中，變更其訴之聲明為「
    1.訴願決定及原處分均撤銷。2.被告應作成准許原告申請以
    原告所有之土地（包括但不限新北市○○區○○段000 地號
    土地持分）抵繳其新北市○○區○○○段000 地號等16筆土
    地之109 年度地價稅額28萬5,056 元。」（見本院卷第92頁
    ），被告同意原告訴之變更（見本院卷第92頁），故上述原
    告訴之變更應予准許，以上合先敘明。
貳、實體事項：
一、爭訟概要：
    緣原告於民國（下同）109 年12月9 日以其所有坐落新北市
    ○○區○○段000 地號土地（持分現值436.276 萬元，下稱
    系爭756 號土地），向被告申請抵繳其所有新北市○○區○
    ○○段000 地號等16筆土地（下稱甲地）經核定之109 年地
    價稅額28萬5,056 元，經被告以現行法令並無得以土地抵繳
    地價稅之相關規定，以109 年12月14日新北稅店三字第1095
    399851號函（下稱原處分）否准所請。原告不服，提起訴願
    遭決定駁回，遂向本院提起本件行政訴訟。
二、原告起訴主張及聲明：
  ㈠主張要旨：
  ⑴按法律之位階，憲法為國家根本大法，再則為法律、條例、
    規則、命令、函釋等！而憲法僅揭諸概要而未詳細列示各項
    應遵循事項，才以法律訂出，讓人民遵守。在未明確之下，
    才有【釋憲】的指導，供執法者遵循。所以【釋憲】的結果
    ，比法律效果更大，行政單位應確實遵守，方能保障人民生
    命財產的安全。又憲法第7 條規定，中華民國人民在法律上
    一律平等，本人行使債之抵銷權，乃天經地義。再憲法第15
    條：「人民之生存權、工作權及財產權，應予保障。」。最
    主要的是釋憲第400 號，民國85年4 月12日所釋既成道路之
    補償，「或以其他方法彌補其損失，諸如發行分期補償之債
    券、採取使用者收費制度、抵稅或以公有土地抵償等以代替
    金錢給付。」這個比法律還高跟憲法同位階的條文，稅務機
    關竟然睜眼說瞎話的說，『經查土地稅法及稅捐稽徵法無抵
    繳地價稅之規定』。伊提供之系爭756 地號土地，屬於釋憲
    第400 條所規範之既成道路，所以伊申請抵稅，乃是天經地
    義，在民法債之互抵的情形下，被告應無權拒絕。如果此筆
    不符合，伊仍有多筆符合可供選擇抵稅之土地。故抵稅是人
    民的權利，依憲法第15條規定人民財產權應予保障，旨在確
    保個人依財產之存續狀態，行使其自由使用、收益及處分之
    權能，並免於遭受公權力或第三人之侵害，俾能實現個人自
    由、發展人格及維護尊嚴（釋字第400 號、第709 號及第73
    2 號解釋參照）。又憲法上財產權保障之範圍，不限於人民
    對財產之所有權遭國家剝奪之情形，國家機關依法行使公權
    力致人民之財產遭受損失（諸如所有權喪失、價值或使用效
    益減損等），若逾其社會責任所應忍受之範圍，形成個人之
    特別犧牲者，國家應予以合理補償，方符憲法第15條規定人
    民財產權應予保障之意旨（釋字第440 號解釋參照）。憲法
    第19條規定人民有依法律納稅之義務，係指國家課人民以繳
    納稅捐之義務或給予人民減免稅捐之優惠時，應就租稅主體
    、租稅客體、租稅客體對租稅主體之歸屬、稅基、稅率、納
    稅方法及納稅期間等租稅構成要件，以法律或法律具體明確
    授權之法規命令定之，人民之財產權應予保障，憲法第15條
    設有明文。國家機關依法行使公權力致人民之財產遭受損失
    ，若逾其社會責任所應忍受之範圍，形成個人之特別犧牲者
    ，國家應予合理補償。既成道路符合一定要件而成立公用地
    役關係者，其所有權人對土地既已無從自由使用收益，形成
    因公益而特別犧牲其財產上之利益，國家自應依法律之規定
    辦理徵收給予補償，各級政府如因經費困難，不能對上述道
    路全面徵收補償，有關機關亦應訂定期限籌措財源逐年辦理
    或以他法補償，業經釋字第400 號解釋釋示在案。立法機關
    未就釋憲訂立辦法則為瀆職，此攸關人民財產權之狀況，盼
    立法行政單位速速完成！伊申請抵稅的效力於意思表達時即
    生效力。
  ⑵依釋憲第400 號解釋，各級政府如因經費困難不能對前述道
    路全面徵收補償，亦應參酌行政院84年10月28日發布之台84
    內字第38493 號函及同年10月11日內政部台84內營字第8480
    481 號函意旨，訂定確實可行之期限籌措財源逐年辦理，或
    以其他方法彌補其損失，諸如發行分期補償之債券、採取使
    用者收費制度、抵稅或以公有土地抵償等以代替金錢給付。
    比照此釋憲意旨，政府應徵收既成道路，若財源困難，應逐
    年編列預算，或是所有者可以抵稅，故抵稅之權利應在所有
    權人，而不在稅捐稽徵處或是國稅局。新北市政府應徵收此
    土地就是欠地主（地主為納稅義務人）的債，納稅義務人應
    繳之稅款28萬5,056 元，即為欠新北市政府的債，按【債之
    互抵】原則，自然合法。
  ⑶本案之最大問題為，此釋憲第400 號已經經過26年，仍未見
    行政單位就此抵銷之權利提出草案給立法機關，在未訂立期
    限之狀況下，則人民自然依憲法所賦予之權利乃是自釋憲之
    日起即擁有，而非立法以後才擁有。不然行政怠惰與立法延
    誤，將此釋憲案置於何地？那麼釋憲與否有用嗎？綜上所述
    ，懇請鈞院判決如訴之聲明，以維正義！
  ㈡聲明：
  ⑴訴願決定及原處分，均撤銷。
  ⑵被告應作成准許原告申請以原告所有之土地（包含但不限新
    北市○○區○○段000 地號土地持分）抵繳其新北市○○區
    ○○○段000 地號等16筆土地之109 年地價稅額28萬5,056
    元之行政處分。
三、被告答辯及聲明：
  ㈠答辯要旨：
  ⑴按「遺產稅或贈與稅應納稅額在30萬元以上，納稅義務人確
    有困難，不能一次繳納現金時，得於納稅期限內，就現金不
    足繳納部分申請以在中華民國境內之課徵標的物或納稅義務
    人所有易於變價及保管之實物一次抵繳……」遺產及贈與稅
    法第30條第4 項定有明文。次按「（解釋文）……既成道路
    符合一定要件而成立公用地役關係者，其所有權人對土地既
    已無從自由使用收益，形成因公益而特別犧牲其財產上之利
    益，國家自應依法律之規定辦理徵收給予補償，各級政府如
    因經費困難，不能對上述道路全面徵收補償，有關機關亦應
    訂定期限籌措財源逐年辦理或以他法補償。（理由書）……
    各級政府如因經費困難不能對前述道路全面徵收補償，亦應
    ……訂定確實可行之期限籌措財源逐年辦理，或以其他方法
    彌補其損失，諸如發行分期補償之債券、採取使用者收費制
    度、抵稅或以公有土地抵償等以代替金錢給付。……」司法
    院大法官會議釋字第400 號解釋參照。又按「惟依我國現有
    稅制，稅款以現金繳納為原則，除遺產及贈與稅法第30條第
    2 項（應更正為本法第30條第4 項）有得以實物抵繳稅款之
    規定外，並無其他任何稅法有可以實物抵繳稅款之規定，地
    價稅亦不例外，故原告申請以既成道路抵繳地價稅，自屬於
    法無據。至前揭司法院大法官會議釋字第400 號解釋，固釋
    明：『國家對既成道路應辦理徵收補償，如因經費困難，亦
    應研議諸如發行分期補償之債券，採取使用者收費制度，抵
    稅或以公有土地抵償等彌補方法，代替金錢給付』等語綦詳
    。惟該號解釋係國家對於既成道路徵收補償之情事而為之解
    釋，係在說明既成道路之補償方式，並不是對地價稅是否得
    以實物抵繳所為之解釋或說明，且既成道路全面徵收補償之
    金額龐大，非目前政府財政所能負擔，並係屬全國性問題…
    …然截至目前為止，中央尚未核覆具體因應方案，需要等到
    中央政府有具體方案，地方政府才能配合處理，無法就個案
    予以補償，且目前相關法規對於地價稅也沒有可以實物抵繳
    規定，所以本件需為否准的處分及決定。
  ⑵查原告所有坐落本市○○區○○○段000 地號等16筆土地（
    即甲地，109 年地價稅抵稅申請書所載15筆土地應屬誤植）
    經被告機關核定109 年地價稅28萬5,056 元，原告於109 年
    12月9 日向被告機關申請以系爭756 號土地抵繳上開地價稅
    ，有原告之地價稅抵稅申請書在卷可稽。惟按「依我國現有
    稅制，稅款以現金繳納為原則，除遺產及贈與稅法第30條第
    2 項（應更正為本法第30條第4 項）有得以實物抵繳稅款之
    規定外，並無其他任何稅法有可以實物抵繳稅款之規定，地
    價稅亦不例外……」（臺北高等行政法院90年度訴字第4331
    號判決參照），現行土地稅法、相關法令及函釋均無地價稅
    之繳納類同遺產及贈與稅法第30條第4 項得以實物抵繳稅款
    規定，是原告申請以系爭756 號土地抵繳109 年地價稅，於
    法無據，被告機關以原處分及訴願決定否准原告申請，於法
    並無違誤，應予維持。
  ⑶至原告主張依據大法官釋憲第400 號所賦予人民可以直接以
    既成道路抵稅之權利，渠有包括但不限既成道路系爭756 地
    號土地，申請抵繳109 年地價稅一節云云。按司法院大法官
    會議釋字第400 號解釋，係國家對於既成道路徵收補償之情
    事而為解釋，然既成道路全面徵收補償之金額龐大，並非目
    前政府財政所能負擔，又屬於全國性問題，且是否給予徵收
    補償與既成道路是否准予抵繳地價稅，實屬兩事，尚難據以
    作為申請抵繳地價稅之依據。從而，本件並無司法院大法官
    會議釋字第400 號解釋適用餘地，原告主張顯對法令有所誤
    解，核無足採。綜上所陳，原告之訴應認為無理由，請駁回
    原告之訴，俾維稅政。
  ㈡聲明：原告之訴駁回。
四、本件爭點：
    原告得否以所有尚未徵收之既成道路土地用以抵繳地價稅？
五、本院的判斷：
  ㈠前提事實：
    爭訟概要欄所載之事實，除原告主張包括但不限系爭756 號
    土地屬既成道路，但尚未徵收，故依大法官會議解釋第400
    號解釋意旨，應准以包括但不限系爭756 號土地抵繳甲地之
    109 年度地價稅外，其餘事實業為兩造所不爭執，並有新北
    市政府稅捐稽徵處107 年至109 年地價稅課稅明細表（納稅
    義務人：林莉英）影本各1 份、新北市政府稅捐稽徵處欠稅
    查詢情形表（納稅義務人：林莉英）影本1 份、新北市中和
    區公所109 年12月16日新北中工字第1092270414號函影本1
    紙、新北市○○區○○段000000000 地號之土地建物查詢資
    料影本1 紙、新北市○○區○○段000 地號之空拍圖及街景
    圖影本1 份、臺北縣政府建設局使用執照存根影本1 份、新
    北市政府107 年9 月14日新北府訴決字第1071460805號函文
    暨所附訴願決定書〈案號：0000000000號〉影本、新北市政
    府稅捐稽徵處109 年12月14日新北稅店三字第1095399851號
    函影本、訴願書影本1 份等件附卷可稽（見110 地5 原處分
    卷第1 頁至第11頁、第30頁至第34頁、第38頁至第47頁、第
    55頁至第60頁），是除原告前述主張應依釋字400 解釋意旨
    准予抵繳地價稅部分外，其餘事實自堪認定。
  ㈡被告認不得以包括並不限系爭756 號土地抵徵地價稅之規定
    ，核屬適法：
  ⒈應適用之法令：
  ⑴遺產及贈與稅法第30條第4項：
    遺產稅或贈與稅應納稅額在三十萬元以上，納稅義務人確有
    困難，不能一次繳納現金時，得於納稅期限內，就現金不足
    繳納部分申請以在中華民國境內之課徵標的物或納稅義務人
    所有易於變價及保管之實物一次抵繳。中華民國境內之課徵
    標的物屬不易變價或保管，或申請抵繳日之時價較死亡或贈
    與日之時價為低者，其得抵繳之稅額，以該項財產價值占全
    部課徵標的物價值比例計算之應納稅額為限。
  ⑵土地稅法：
    第3 條：
    地價稅或田賦之納稅義務人如左：
    一、土地所有權人。
    二、設有典權土地，為典權人。
    三、承領土地，為承領人。
    四、承墾土地，為耕作權人。
    前項第一款土地所有權屬於公有或公同共有者，以管理機關
    或管理人為納稅義務人；其為分別共有者，地價稅以共有人
    各按其應有部分為納稅義務人；田賦以共有人所推舉之代表
    人為納稅義務人，未推舉代表人者，以共有人各按其應有部
    分為納稅義務人。
    第6 條：
    為發展經濟，促進土地利用，增進社會福利，對於國防、政
    府機關、公共設施、騎樓走廊、研究機構、教育、交通、水
    利、給水、鹽業、宗教、醫療、衛生、公私墓、慈善或公益
    事業及合理之自用住宅等所使用之土地，及重劃、墾荒、改
    良土地者，得予適當之減免；其減免標準及程序，由行政院
    定之。
    第14條：
    已規定地價之土地，除依第二十二條規定課徵田賦者外，應
    課徵地價稅。
  ⑶土地稅減免規則：
    第1 條：
    本規則依土地稅法第六條及平均地權條例第二十五條規定訂
    定之。
    第9 條：
    無償供公眾通行之道路土地，經查明屬實者，在使用期間內
    ，地價稅或田賦全免。但其屬建造房屋應保留之法定空地部
    分，不予免徵。
  ⑷大法官會議解釋釋字第400號
    解釋文：
    憲法第十五條關於人民財產權應予保障之規定，旨在確保個
    人依財產之存續狀態行使其自由使用、收益及處分之權能，
    並免於遭受公權力或第三人之侵害，俾能實現個人自由、發
    展人格及維護尊嚴。如因公用或其他公益目的之必要，國家
    機關雖得依法徵收人民之財產，但應給予相當之補償，方符
    憲法保障財產權之意旨。既成道路符合一定要件而成立公用
    地役關係者，其所有權人對土地既已無從自由使用收益，形
    成因公益而特別犧牲其財產上之利益，國家自應依法律之規
    定辦理徵收給予補償，各級政府如因經費困難，不能對上述
    道路全面徵收補償，有關機關亦應訂定期限籌措財源逐年辦
    理或以他法補償。若在某一道路範圍內之私有土地均辦理徵
    收，僅因既成道路有公用地役關係而以命令規定繼續使用，
    毋庸同時徵收補償，顯與平等原則相違。至於因地理環境或
    人文狀況改變，既成道路喪失其原有功能者，則應隨時檢討
    並予廢止。
    解釋理由書第二段：
    憲法第十五條關於人民財產權應予保障之規定，旨在確保個
    人依財產之存續狀態行使其自由使用、收益及處分之權能，
    並免於遭受公權力或第三人之侵害，俾能實現個人自由、發
    展人格及維護尊嚴。惟個人行使財產權仍應依法受社會責任
    及環境生態責任之限制，其因此類責任使財產之利用有所限
    制，而形成個人利益之特別犧牲，社會公眾並因而受益者，
    應享有相當補償之權利。至國家因興辦公共事業或因實施國
    家經濟政策，雖" 得依法律規定" 徵收私有土地（參照土地
    法第二百零八條及第二百零九條），但應給予相當之補償，
    方符首開憲法保障財產權之意旨。
    解釋理由書第三段：
    ……私有土地因符合前開要件而存在公用地役關係時，有關
    機關自" 應依據法律" 辦理" 徵收" ，" 並" 斟酌國家財政
    狀況給予相當" 補償" 。各級政府如因經費困難不能對前述
    道路全面徵收補償，亦應參酌行政院八十四年十月二十八日
    發布之台八十四內字第三八四九三號函及同年十月十一日內
    政部台八十四內營字第八四八○四八一號函之意旨，訂定確
    實可行之期限籌措財源逐年辦理，或以其他方法彌補其損失
    ，諸如發行分期補償之債券、採取使用者收費制度、抵稅或
    以公有土地抵償等以代替金錢給付。
  ⒉本件原告申請以其所有未經徵收之既成道路土地抵繳地價稅
    ，經被告認於法無據為由予以否准，原告不服並主張抵觸憲
    法位階之大法官釋字第400 號解釋云云。惟查：
  ⑴依釋字第400 號解釋文及理由書整體觀之，其不但明文「如
    因公用或其他公益目的之必要，國家機關得依『法律』規定
    徵收私有土地，但應給予相當之補償，方符首開憲法保障財
    產權之意旨。」，也同時強調「私有土地因符合前開要件而
    存在公用地役關係時，有關機關自應依據『法律』辦理徵收
    ，並斟酌國家財政狀況給予相當補償。」。此外，依釋字第
    409 號解釋理由書：「（第一段）人民之財產權應予保障，
    憲法第十五條定有明文。惟國家因公用需要得依法限制人民
    土地所有權或取得人民之土地，此觀憲法第二十三條及第一
    百四十三條第一項之規定自明。徵收私有土地，給予相當補
    償，即為達成公用需要手段之一種，而徵收土地之要件及程
    序，憲法並未規定，係委由『法律』予以規範，此亦有憲法
    第一百零八條第一項第十四款可資依據。（第二段）……徵
    收土地對人民財產權發生嚴重影響，舉凡徵收土地之各項要
    件及應踐行之程序，法律規定應不厭其詳。有關徵收目的及
    用途之明確具體、衡量公益之標準以及徵收急迫性因素等，
    均應由『法律』予以明定，俾行政主管機關處理徵收事件及
    司法機關為適法性審查有所依據。尤其於徵收計畫確定前，
    應聽取土地所有權人及利害關係人之意見，俾公益考量與私
    益維護得以兼顧，且有促進決策之透明化作用。……」等觀
    之，具公用地役關係之私有土地，要求國家要依據『法律』
    徵收並給予補償，故公用徵收最重要的合法性要件，乃在要
    求必須透過『法律』規定徵收手段與補償措施，學理上稱之
    為「徵收與補償連結條款」，或稱之為「唇齒條款」，除了
    強調「有徵收必有補償」之外，更強調必須依據『法律』為
    之。此乃因徵收後必須給付人民補償，而補償的方式（如以
    金錢、或非以金錢給付）、補償的數額（如以金錢給付）等
    給付行政措施，不但涉及全台灣的既成道路面積多寡、也牽
    動著目前國家財政收入是否能負擔，屬全國性的重大政策性
    問題，對此，釋字第443 號解釋理由書也說明：「關於給付
    行政措施，其受法律規範之密度，自較限制人民權益者寬鬆
    ，倘涉及公共利益之重大事項者，應有『法律』或『法律授
    權之命令』為依據之必要，乃屬當然。」，另釋字第743 號
    解釋理由書也強調：「政府之行政措施雖未直接限制人民之
    自由權利，但如涉及公共利益或實現人民基本權利之保障等
    重大事項，應由『法律』加以規定，如以法律授權主管機關
    發布命令為補充規定時，其授權應符合具體明確之原則。」
    。準此，承前述可知，既成道路是否徵收、徵收方式、如何
    補償、方法及數額等相關細節事項，均仰賴『法律』明文具
    體的一一規定，才能提供行政主管機關在處理相關案件時有
    審酌的標準，依法行政。而司法院大法官會議釋字第400 號
    解釋意旨不過係重申上旨，並就有關機關依據法律辦理徵收
    時，如斟酌國家整體財政狀況，各級政府經費顯有困難，不
    能為全面徵收補償時，應如何因應等情予以解釋而已；意即
    司法院大法官會議釋字第400 號解釋理由書乃係在說明既成
    道路之補償方式，並非對地價稅是否得以實物抵繳所為之解
    釋或說明。復參酌司法院大法官會議釋字第705 號解釋理由
    書：「憲法第19條規定人民有依法律納稅之義務，係指國家
    課人民以繳納稅捐之義務或給予人民減免稅揹之優惠時，應
    就租稅主體、租稅客體、租稅客體對租稅主體之歸屬、稅基
    、稅率、納稅方法及納稅期間等租稅構成要件，以法律或法
    律具體明確授權之法規命令定之；若僅屬執行法律之細節性
    、技術性次要事項，始得由主管機關發布行政規則為必要之
    規範。」，可知有關稅捐繳納之方式尚須以法律或法律具體
    明確授權之法規命令定之，然遍查我國現行租稅法規，除遺
    產及贈與稅法第30條第4 項有得以實物抵繳稅款之規定外，
    並無其他任何稅法有可以實物抵繳稅款之規定。是依我國現
    有稅制，稅捐之給付方式以金錢繳納為原則，因地價稅之繳
    納並無類同遺產及贈與稅法第30條第4 項得以實物抵繳稅款
    之規定，自難逕以其解釋目的僅係在說明既成道路之補償方
    式，而非針對地價稅得否以實物抵繳所為解釋（或說明）之
    司法院大法官會議釋字第400 號解釋，作為原告得據以申請
    抵繳之依據甚明。
  ⑵另關於既成道路的徵收補償問題，目前新北市政府或中央政
    府有無相對應的具體處理方案？乙節，業經被告於110 年10
    月15日本院言詞辯論期日時，陳稱：「目前中央政府並沒有
    具體的處理方案，而地方政府也沒有辦法就個案處理，因為
    既成道路的徵收補償問題是屬於全國性的問題，要等中央政
    府有具體的方案，地方政府才能配合處理，且目前相關法規
    也沒有可以實物抵繳規定，所以本件需為否准的處分及決定
    。」等語在卷（見本院卷第93至94頁）。故原告申請以所有
    之既成道路抵繳地價稅云云，除應認尚欠法律上之依據，如
    前所述外，顯然於事實上就被告而言亦難據以憑辦。
  ⑶此外，原告雖仍執前揭情詞而為抵銷主張云云。惟查：抵銷
    ，乃規定在民法，處理私人之間的紛爭是用民法，但是本件
    是行政機關與人民之間的課稅處分問題，具有上對下的公權
    力性質，屬公法事件，兩者定性本質不同，本不應直接援引
    民法規定適用在公法事件上。易言之，縱令原告要主張抵銷
    ，也應援引公法上之法規為依據。然遍查行政程序法、土地
    稅法、土地稅減免規則等公法上之法規，均查無「抵銷」之
    相關具體規定。是原告主張有權「逕」依民法債之互抵情形
    （即有關抵銷規定）行使權利，被告不得拒絕云云，是對於
    事件的定性、法規的適用，均有所誤認。再查，有關立法的
    提案權，本於政府體制權力分立原則，僅「行政院、立法院
    」才有提各種法律（或修正案）的權限（參憲法第57條、第
    58條、第63條及憲法增修條文第3 條等相關規定）。至於司
    法院、考試院及監察院只有關於所掌事項才有提案權（參憲
    法第87條及釋字第3 號、第175 號解釋）。而人民如對國家
    政策、公共利害或其權益之維護有立法需求，亦得依據憲法
    第16條、請願法及立法院職權行使法等規定主動向立法院提
    出「請願案」供立法院開會時議決；另行政機關是否有行政
    怠惰的前提必須是「依據法律規定」有應為而不為的作為義
    務違反，始足當之，況且依上開規定及相關見解認為既成道
    路的徵收與補償乃事關全國性事項，申言之，此非屬地方政
    府的自治事項，則被告機關是否有就全國性事項提出法律（
    或修正案）之「法定義務」，非無可疑？依前揭憲法及憲法
    增修條文相關規定，此等法律案（或修正案）的提出應為行
    政院、立法院之權限。是原告主張被告未就此抵銷之權利提
    出草案給立法機關屬行政怠惰而有違法云云，亦不足可採。
  ⑷從而，綜上所析，被告所為否准處分，應認係屬適法有據。
    原告主張依據司法院大法官會議釋字第400 號解釋意旨，有
    權提出本件申請，且在民法債之互抵情形下，被告無權拒絕
    云云，難認有理由，不應准許。
  ㈢本件判決基礎已經明確，兩造其餘的攻擊防禦方法及訴訟資
    料經本院斟酌後，核與判決結果不生影響，無一一論述之必
    要，併予說明。
六、結論：原處分認事用法，均無違誤，訴願決定遞予維持，亦
    無不合。原告訴請撤銷，並課予被告義務應做成准許之處分
    ，均為無理由，應予駁回。
七、本件訴訟費用應由敗訴之原告負擔。
八、依行政訴訟法第98條第1 項前段，判決如主文。
中    華    民    國   110    年    11    月    5     日
                  行政訴訟庭  法  官  黃若美
一、上為正本係照原本作成。
二、如不服本判決，應於判決送達後20日內，向本院提出上訴狀
    並表明上訴理由（原判決所違背之法令及其具體內容或依訴
    訟資料可認為原判決有違背法令的具體事實），其未載明上
    訴理由者，應於提出上訴後 20 日內向本院補提理由書（上
    訴狀及上訴理由書均須按他造人數附繕本，如未按期補提上
    訴理由書，則逕予駁回上訴），並應繳納上訴裁判費新臺幣
    3,000 元。
                              書記官  張文泉
中    華    民    國   110    年    11    月    5     日